臺灣高等法院刑事判決
110年度上易字第1630號
上  訴  人  
即  被  告  蔡智庸





上列上訴人即被告因妨害自由案件，不服臺灣臺北地方法院110
年度易字第273號，中華民國110年9月22日第一審判決（起訴案
號：臺灣臺北地方檢察署110年度偵字第70號），提起上訴，本
院判決如下：
    主  文
上訴駁回。
    事  實
一、乙○○前至新北市永和區「世世如意卡拉OK店」消費而認識在
    該店工作之甲○○，因追求甲○○未果而氣憤難平，於民國109
    年11月6日凌晨3時許，前往甲○○位於臺北市松山區住處（地
    址詳卷）按門鈴，欲找甲○○理論，因甲○○尚未返家，由甲○○
    之母楊黃招子應門。乙○○因未遇甲○○，竟基於恐嚇危害安全
    之犯意，在該處門口，對楊黃招子恫稱：我要10萬元包養甲
    ○○，甲○○不要，我要用槍把甲○○打死，然後再打死自己等語
    ，並要求楊黃招子轉告甲○○此事，以此加害至親、本人生命
    、身體之言語恐嚇楊黃招子、甲○○，使楊黃招子心生畏懼，
    致生危害於安全。楊黃招子於被告離去後，即以電話聯繫甲
    ○○，轉知甲○○此事，甲○○亦心生畏懼，致生危害於安全。
二、案經甲○○訴由臺北市政府警察局松山分局報告臺灣臺北地方
    檢察署檢察官偵查起訴。
    理  由
一、證據能力：按被告以外之人於審判外之言詞或書面陳述，除
    法律有規定者外，不得作為證據，刑事訴訟法第159條第1項
    固定有明文。惟按當事人、代理人或辯護人於法院調查證據
    時，知有第159條第1項不得為證據之情形，而未於言詞辯論
    終結前聲明異議者，視為有前項之同意，同法第159條之5第
    2項亦定有明文。本件當事人對於本判決下列所引用之供述
    證據之證據能力，於本院行準備程序時均未表示意見，迄至
    言詞辯論終結前亦未再聲明異議，本院審酌上開證據資料製
    作時之情況，尚無違法不當及證明力明顯過低之情形，爰依
    前開規定，認均具有證據能力。又本院下列所引用之非供述
    證據（卷內之文書、物證）之證據能力部分，並無證據證明
    係公務員違背法定程序所取得，且當事人等於本院亦均未主
    張排除其證據能力，本院審酌前揭非供述證據並無顯不可信
    之情況與不得作為證據之情形，依刑事訴訟法第158條之4反
    面解釋及第159條之4之規定，應認均有證據能力。
二、事實認定：訊據被告乙○○對有於前揭時間前往告訴人甲○○住
    處按門鈴乙情固坦承不諱，惟矢口否認有何恐嚇犯行，辯稱
    ：甲○○的媽媽說她不在，我就走了云云。經查：
　㈠觀被告與甲○○於案發前之LINE通訊軟體對話紀錄之內容（110
    年度偵字第70號卷第19至31頁），被告曾傳送「我哭了，明
    明能照顧妳，為何這樣待我，我非常討厭妳妹……」、「妳有
    在店裡嗎？」、「真心換絕情是這樣子嗎？」、「台北市八
    德路…（詳卷，即告訴人住處地址）」、「我在等妳…」、「
    鄭○○、鄭○○（真實姓名詳卷，即告訴人2名未成年子女），
    會有人告訴他這兩兄弟他媽媽在外的行為……」、「妳不和我
    說清楚，我一定會做……」、「妳不讓我追求妳，沒關係，我
    從未勉強妳，但是妳利用我喜歡妳來賺小費妳真的很可惡，
    妳從未表態，妳說不可能我就X會給妳小費，之前說了妳沒
    那麼偉大……」等內容之訊息予告訴人，告訴人均未回應，足
    知被告係因追求告訴人未果，因而心生氣憤，堪以認定。
　㈡證人即被害人楊黃招子於偵查中證述：那天晚上大概3點，我
    跟我先生在家，甲○○還沒回家，有人在樓下一直按電鈴按不
    停，我在想是否有什麼急事，所以我就按1樓的門解鎖，讓
    那個人上來，然後我就在我家門口，把木門打開，但是鐵門
    是關著的，我看是一個男的，說他要找甲○○，我說不在，那
    個人說我要10萬元包養甲○○，但是甲○○不要，我要用槍把甲
    ○○打死，然後再打死自己，我只有回那個人一句話，我說甲
    ○○還要養2個小孩子，那個人就一直說我要拿搶打甲○○，叫
    的很大聲，樓上的人都不敢下來，一直大吼，我很害怕，我
    先生重聽聽不見，我一個人站在門口讓那個人罵，罵了差不
    多半個鐘頭，然後他才下樓離開（110年度偵字第70號卷第5
    5頁）；於原審證述：被告是來找我女兒，當天我女兒不在
    家，是我去開門的；被告說要拿槍把我女兒打死，說要包養
    我女兒，我女兒不要，那就要開槍打死我女兒，我就說我女
    兒還要養兩個小孩，被告就沒有說話，被告就是一直說要拿
    槍打死我的女兒，在那裡吵了半小時有；被告叫我轉告我女
    兒，我有告訴甲○○等語（原審卷第81至82頁）。證人即告訴
    人甲○○於原審證述：當天被告有來找我，我還沒回家，是我
    媽媽打電話給我，說被告去按我家門鈴，被告在樓下狂按門
    鈴，我媽媽後來開門，被告就上到樓上隔著鐵門對我媽媽咆
    哮，說要開槍把我打死，說我媽媽養的女兒很爛，意思就是
    說我騙他的錢；被告就是我店裡消費的客人，我沒有跟被告
    相處過，被告來店裡消費，我做桌面服務這樣；被告曾經追
    求我，說要包養我，但我不理他，被告說我看不起他，就開
    始傳訊息騷擾我；聽到我媽媽轉述這些話，我覺得非常恐怖
    ，而且很難過等語（原審卷第77至80頁）。告訴人雖未親自
    見聞被告之恐嚇言語，然對於證人楊黃招子有於當天凌晨打
    電話予告訴人甲○○，告知被告前來住處以言語進行恐嚇等情
    ，係屬親自見聞，核對告訴人、證人楊黃招子之前揭證詞，
    此部分之證詞一致，堪以採信。
　㈢被告雖辯稱並未說前揭言語云云。惟查，證人楊黃招子與被
    告素不相識，與被告自無何仇怨可言，如非被告確有為前述
    之言詞，證人楊黃招子自無虛構內容，並於凌晨隨即打電話
    告知告訴人之理。再依告訴人之妹向被告友人抱怨「但是他
    （指被告）跑到我家恐嚇我爸媽說要開槍打死我姐」、「好
    像很了不起知道我們家的住址知道我姐小孩的名字」、「沒
    有拿他的錢不給他追不給他包養也不行？」（110年度偵字
    第70號卷第31頁），此內容為被告傳送予告訴人，用以質問
    告訴人「你妹講那什麼話」，足認該LINE對話為真實。如被
    告非確有前往告訴人住處，為要開槍打死告訴人等恐嚇言詞
    ，告訴人之妹何須向被告之友人抱怨被告至告訴人住處恐嚇
    之事。故證人楊黃招子前揭證詞，堪認屬實。
　㈣被告於本院雖辯稱：三更半夜如果我大聲講話一定會有人報
    案云云。經查，告訴人陳稱：我們是住老舊公寓，不是住年
    紀很大的老人，就是住年紀很小的小朋友，根本沒有人願意
    出面幫我們講話，大家都裝作不知道等語明確（本院卷第56
    頁）。被告至告訴人住處為恐嚇言詞時，正值半夜，多數住
    戶均已入睡，即使因聽聞咆哮聲而驚醒，大多數人亦會為避
    免沾惹麻煩而不予理會，且被告並非在建築物外咆哮，而是
    進入建築物內，與楊黃招子隔著鐵門對話時為恐嚇言詞，其
    他住戶自會認為此為與楊黃招子一家之糾紛，如需報警，楊
    黃招子自可自行報警，故雖未有他人報警，亦無從為被告有
    利之認定。
　㈤綜上所述，本案事證明確，被告前揭所辯，不足採信。被告
    犯行堪以認定，應依法論科。
三、論罪：
　㈠我國刑法第305條雖無仿如日本刑法第222條第2項定有「以對
    親屬之生命、身體、自由、名譽或財產加害之事脅迫人者」
    亦構成恐嚇罪之明文，但自立法理由末句以「原案規定以對
    本人或本人之親屬為限，未能包舉，故本案刪去原案加害其
    親屬相脅迫句」，其立法意旨就受恐嚇者之範圍，除受恫嚇
    內容之本人外應有兼及本人之親屬之意，況母子至親，倘以
    子女生命之事對母親相脅，心理畏怖與本身受脅迫情形相當
    ，應屬本罪保護範圍。又恐嚇，不以直接對於被害人為限，
    故意透過第三人轉述予被害人知悉之方式，將惡害間接通知
    於被害人，於第三人轉告被害人時，亦應成立本罪。故核被
    告所為，係犯刑法第305條之恐嚇危害安全罪。
　㈡被告以一行為同時恐嚇楊黃招子、甲○○2人，為同種想像競合
    犯，應依刑法第55條規定論以一罪。
四、駁回上訴之理由：
　㈠原審以被告犯行事證明確，依法論罪，並審酌被告僅因私忿
    ，即於深夜前往本案住處，以本案言論恐嚇被害人楊黃招子
    、告訴人，致被害人楊黃招子、告訴人均心生畏懼而惶恐不
    安，侵害他人自由法益，所為實不足取；兼衡被告自述家庭
    經濟狀況小康、離婚、有1名成年子女、先前從事建築業、
    目前休息中、高中肄業等生活狀況、智識程度，並酌以其素
    行、犯罪之動機、目的、手段、造成法益侵害程度、犯後態
    度，被害人楊黃招子、告訴人於偵、審中所陳意見；檢察官
    、被告就量刑所為辯論等一切情狀，量處被告拘役50日，並
    諭知易科罰金之折算標準。經核其認事用法均無違誤，量刑
    亦屬允當，應予維持。
 ㈡被告仍執前詞，否認犯行，提起上訴，惟均業據本院逐一論駁
   說明如前，被告上訴為無理由，應予駁回。
據上論斷，應依刑事訴訟法第368條，判決如主文。
本案經檢察官戚瑛瑛提起公訴，檢察官劉俊杰到庭執行職務。　
中　　華　　民　　國　　111 　年　　1 　　月　　20　　日
                  刑事第十六庭  審判長法　官 葉騰瑞
                                      法　官 廖紋妤
                                      法　官 王耀興　　
以上正本證明與原本無異。
不得上訴。
                                      書記官 蘇佳賢
中　　華　　民　　國　　111 　年　　1 　　月　　20　　日
附錄：本案論罪科刑法條全文　　　　　　　　　　　　　　　
中華民國刑法第305條
以加害生命、身體、自由、名譽、財產之事恐嚇他人，致生危害
於安全者，處二年以下有期徒刑、拘役或九千元以下罰金。